ACORDAO-COMPLETO-2383842

ACÓRDÃO 13935/2019 ATA 42/2019 - PRIMEIRA CÂMARA

VISTOS, relatados e discutidos estes autos referentes à Tomada de Contas Especial instaurada pelo Fundo Nacional de Desenvolvimento da Educação - FNDE, em nome do Sr. Severino Alexandre Sobrinho, Prefeito de Araçoiaba/PE, nas gestões de 2005 a 2008 e de 2009 a 2012, em razão de impugnação parcial das despesas realizadas com utilização de recursos públicos repassados, no exercício de 2008, ao referido ente federado no âmbito do Programa Nacional de Alimentação Escolar - PNAE. 
ACORDAM os Ministros do Tribunal de Contas da União, reunidos em sessão da 1ª Câmara, ante as razões expostas pelo Relator, em:
9.1. com fundamento nos arts. 1º, inciso I, 16, inciso III, alíneas b e c, 19, caput, e 23, inciso III, da Lei 8.443/1992, julgar irregulares as contas do Sr. Severino Alexandre Sobrinho e condená-lo ao pagamento das quantias a seguir indicadas, acrescidas da atualização monetária e dos juros de mora, calculados a partir das datas especificadas até a efetiva quitação, nos termos da legislação em vigor, fixando-lhe o prazo de 15 (quinze) dias, a contar do recebimento da notificação, para que comprove, perante o Tribunal (art. 214, inciso III, alínea a, do Regimento Interno/TCU) , o recolhimento da dívida ao Fundo Nacional de Desenvolvimento da Educação - FNDE: 
	Data
	Valor (R$) 

	10/03/2008
	12.430,00

	17/04/2008
	1.958,00

	17/04/2008
	1.958,00

	09/05/2008
	    420,00

	20/06/2008
	    104,40

	15/07/2008
	     17,85

	18/07/2008
	     17,85

	05/09/2008
	11.800,00

	26/09/2008
	3.100,00

	08/10/2008
	14.000,00

	05/11/2008
	16.900,00

9.2. aplicar ao Sr. Severino Alexandre Sobrinho a multa prevista no art. 57 da Lei 8.443/1992, no valor de R$ 6.000,00 (seis mil reais) , fixando-lhe o prazo de 15 (quinze) dias, a contar da notificação, para que comprove, perante o Tribunal, o recolhimento da dívida aos cofres do Tesouro Nacional (art. 214, inciso III, alínea a, do Regimento Interno/TCU) , atualizada monetariamente desde a data deste Acórdão até a data do efetivo recolhimento, se for paga após o vencimento, na forma da legislação em vigor;
9.3. autorizar, caso requerido, nos termos do art. 26 da Lei 8.443/1992, o parcelamento das dívidas  em até 36 (trinta e seis) parcelas mensais e sucessivas, sobre as quais incidirão os correspondentes acréscimos legais (débito: atualização monetária e juros de mora; multa: atualização monetária) , esclarecendo ao responsável que a falta de pagamento de qualquer parcela importará no vencimento antecipado do saldo devedor (art. 217, § 2º, inciso II, do RI/TCU) , sem prejuízo das demais medidas legais;   
9.4. autorizar, desde logo, a cobrança judicial das dívidas a que se referem os subitens anteriores, caso não atendida a notificação, nos termos do art. 28, inciso II, da Lei 8.443/1992;
9.5. remeter cópia deste Acórdão à Procuradoria da República no Estado de Pernambuco, com fundamento no art. 16, § 3º, da Lei 8.443/1992 e no art. 209, § 7º, do Regimento Interno/TCU.

Tomada de Contas Especial instaurada pelo FNDE, em nome do ex-Prefeito do Município de Araçoiaba/PE  em razão de impugnação parcial das despesas realizadas com utilização de recursos públicos repassados, no exercício de 2008, ao referido ente federado no âmbito do Programa Nacional de Alimentação Escolar  PNAE.

Primeira Câmara

Município de Araçoiaba/PE.

3. Responsável: Severino Alexandre Sobrinho (XXX.622.534-XX).

13.1. Ministros presentes: Benjamin Zymler (na Presidência) e Vital do Rêgo.
13.2. Ministros-Substitutos convocados: Augusto Sherman Cavalcanti e Marcos Bemquerer Costa (Relator).
13.3. Ministro-Substituto presente: Weder de Oliveira.

MARCOS BEMQUERER

Trata-se da Tomada de Contas Especial instaurada pelo Fundo Nacional de Desenvolvimento da Educação - FNDE, em nome do Sr. Severino Alexandre Sobrinho, Prefeito de Araçoiaba/PE, nas gestões de 2005 a 2008 e de 2009 a 2012, em razão de impugnação parcial  das  despesas  realizadas  com  utilização  de  recursos  públicos repassados, no exercício de 2008, ao referido ente federado no âmbito do Programa Nacional de Alimentação Escolar - PNAE, tendo por objeto a aquisição exclusiva de gêneros alimentícios, em caráter complementar, para atendimento dos alunos matriculados em creches, pré-escolas e escolas do ensino fundamental da rede municipal.
2.	A seguir, reproduzo, com alguns ajustes de forma, excerto da instrução da peça 34, em que a matéria destes autos foi assim historiada e analisada na Secex-TCE:  
"HISTÓRICO
2. 	Os recursos, pelo valor histórico total de R$ 144.936,00, foram direcionados a três contas correntes do PNAE - Fundamental durante o exercício de 2008, todas de titularidade da Prefeitura Municipal de Araçoiaba/PE, CNPJ 01.613.860/0001-63, na agência 1361-7 do Banco do Brasil, abaixo explicitadas, conforme as datas de emissões das Ordens Bancárias (OB) e das efetivações dos respectivos créditos abaixo (peças 2, 7 e 24) :
		2.1. 	Conta Corrente: 5498-4: PNAE Fundamental/2008
	Data
	Valor (R$) 

	6/3/2008
	12.430,00

	7/4/2008
	12.430,00

	7/4/2008
	1.958,00

	8/5/2008
	12.430,00

	8/5/2008
	1.958,00

	3/6/2008
	1.958,00

	3/6/2008
	12.430,00

	3/7/2008
	1.958,00

	3/7/2008
	12.430,00

	5/8/2008
	12.430,00

	5/8/2008
	1.958,00

	4/9/2008
	1.958,00

	4/9/2008
	12.430,00

	3/10/2008
	1.958,00

	3/10/2008
	12.430,00

	4/11/2008
	12.430,00

	4/11/2008
	1.958,00

	4/12/2008
	1.958,00

	4/12/2008
	12.430,00

2.2. 	Conta Corrente: 10719-0: PNAE Creche/2008 (PNAC) 
	Data
	Valor (R$) 

	6/3/2008
	105,60

	7/4/2008
	105,60

	8/5/2008
	105,60

	3/6/2008
	105,60

	3/7/2008
	105,60

	5/8/2008
	105,60

	4/9/2008
	105,60

	3/10/2008
	105,60

	4/11/2008
	105,60

	4/12/2008
	105,60

		2.3. 	Conta Corrente: 26046-0: PNAE Pré-Escola (PNAP) 
	Data
	Valor (R$) 

	6/3/2008
	1.958,00

3. 	Pelo art. 20, § 1º, da Resolução/CD/FNDE 32, de 10/8/2006, a Entidade Executora, no caso a Prefeitura Municipal de Araçoiaba, deveria elaborar e remeter ao Conselho de Alimentação Escolar - CAE a prestação de contas dos recursos financeiros recebidos à conta do PNAE, até o dia 15 de janeiro do exercício subsequente àquele do repasse efetuado pelo FNDE, acompanhada da documentação julgada necessária para a comprovação da execução do programa, portanto até 15/1/2009, enquanto pelo § 3º do mesmo art. 20, o CAE, após análise da prestação de contas e registro em ata, emitiria parecer conclusivo acerca da execução do PNAE e o encaminharia ao FNDE, até o dia 28 de fevereiro do mesmo ano.
4. O Parecer Conclusivo do Conselho de Alimentação Escolar - CAE sobre a execução do PNAE/2008, de 19/2/2009 (peça 6, p. 2) , não apresenta fatos favoráveis à avaliação do programa no Município de Araçoiaba naquele exercício, uma vez que alega fatos como os seguintes:
'Não tivemos acesso às notas, portanto não podemos afirmar que os [recursos] repassados foram totalmente destinados para aquisição de gêneros alimentícios. Não tivemos também acesso à documentação do processo de licitação, bem como, o nome da empresa vencedora. A aquisição dos alimentos vem sendo destinada 100% (cem por cento) . A compra de produtos básicos do ano de 2008 não foi acompanhada pelo CAE, nem pela nutricionista do município, pois não recebíamos informação a respeito de quando os produtos chegariam, isto porque a Secretaria de Educação do Município sempre nos desarticulava dizendo não saber a data de recebimento dos gêneros alimentícios.
Quanto à quantidade de alimentos nas escolas, não foi satisfatória, sendo insuficiente para atender a todos os alunos da rede municipal, e a distribuição em algumas escolas ainda é irregular, sem dia certo para entrega porque é realizada de forma inadequada.
Os membros do CAE, no ano de 2008, encontraram muitas dificuldades quanto à atuação dos conselheiros nas reuniões e nas visitas as unidades escolares por falta de transporte, e também de apoio por parte da secretaria de educação do município, pois as visitas nas escolas da zona rural foram feitas porque recebemos doação de transporte...
Ressaltamos ainda que este Conselho denunciou ao Ministério Público todas as irregularidades referentes ao Programa de Alimentação Escolar.
Também foram encontrados alimentos vencidos e estragados (podre) em escolas da zona rural, sendo recolhidos e entregues na secretaria de educação. Fiscalizamos da forma que podíamos, sem apoio da unidade executora. 
Diante do exposto, concluímos que a operação do programa ocorreu de forma irregular.'
5. 	Em 26/2/2009, pelo Ofício GP 46/2009 (peça 6) , do Governo Municipal de Araçoiaba/PE, o então Prefeito, Sr. Severino Alexandre Sobrinho, remeteu ao FNDE a prestação de contas do PNAE/2008, composta por: 1- Demonstrativo Sintético Anual da Execução Físico-Financeira; 2- Parecer Conclusivo do CAE sobre a Execução do Programa; 3- Conciliação Bancária da Conta Específica do PNAE - Fundamental acompanhada do Extrato Bancário referente ao mês de dezembro/2008; 4- Conciliação Bancária da Conta Específica do PNAE - Creche acompanhada do Extrato Bancário referente ao mês de dezembro/2008.
6. 	Em 29/11/2011, foi emitido o Relatório de Demandas Especiais 00215.000117/2009-14 pela então Controladoria-Geral da União (peças 8, 9 e 10) , que apresentou os resultados de ação de controle desenvolvida em função de situações presumidamente ocorridas no Município de Araçoiaba/PE e apontadas à Controladoria-Geral da União - CGU por meio de Delegada da Polícia Federal, devido a requerimento da comunidade de Araçoiaba/PE encaminhado ao Superintendente regional da Polícia Federal em Pernambuco. A conclusão da CGU quanto ao PNAE/2008 foi composta pelas seguintes irregularidades (peça 10, p. 25) :
CONSTATAÇÃO N° 002
Ausência de disponibilização de documentação comprovando a aplicação, na aquisição de gêneros alimentícios para o preparo da merenda escolar, dos recursos depositados na conta 5498-4-X, 10719-0 e 26046-0 da agência 1361-7 do Banco do Brasil, referentes ao PNAE, nos exercícios de 2007 a 2009.
a) Fato: 
Não foi disponibilizada pela prefeitura documentação comprovando a destinação dos valores sacados nas contas onde foram movimentados os recursos do PNAE, nos exercícios de 2007, 2008 e 2009, demonstrados a seguir, conforme extrato bancário:
 (...) 
ii) Exercício de 2008:
ii.1) Conta Corrente 5498-4: PNAE Fundamental
	Data
	Histórico
	Documento
	Valor (R$) 

	10/3/2008
	Cheque compensado
	850101
	12.430,00

	5/9/2008
	Transferência de saldo
	017155
	11.800,00

	26/9/2008
	Débito autorizado
	017389
	3.100,00

	8/10/2008
	Débito autorizado
	017523
	14.000,00

	5/11/2008
	Débito autorizado
	017790
	16.900,00

	Total
	58.230,00

ii.2) Conta Corrente 10719-0: PNAE Creche (PNAC) :
	Data
	Histórico
	Documento
	Valor (R$) 

	9/5/2008
	Transferência de saldo
	1300070
	420,00

	20/6/2008
	Transferência de saldo
	1300070
	104,40

	Total
	524,40

ii.3) Conta Corrente 26046-0: PNAE Pré-Escola (PNAP) :
	Data
	Histórico
	Documento
	Valor (R$) 

	17/4/2008
	Cheque compensado
	850001
	1.958,00

	17/4/2008
	Transferência de saldo
	1300011
	1.958,00

	Total
	3.916,00

7. 	Em 24/2/2012, foi emitido o Ofício 349/2012 - DIAFI/COPRA/CGCAP/DIFIN/ FNDE (peça 11, p. 1-4) , dirigido ao Sr. Severino Alexandre Sobrinho, recebido conforme Aviso de Recebimento - AR, de 1º/3/2012 (peça 12) , pelo qual foram comunicadas as conclusões da Secretaria Federal de Controle Interno, da Controladoria-Geral da União, em Pernambuco - SFC/CGU/PE, insertas no Relatório de Demandas Especiais 00215.000117/2009-14 pela então Controladoria-Geral da União, pelo montante de R$ 62.670,40 em relação ao PNAE/2008, enquanto foram incluídas as seguintes impugnações de despesas devido a análises no FNDE, que totalizaram o débito de R$ 62.719,25:
'Programa Nacional de Alimentação Escolar para Creche - PNAC - 2008, (conta 10719-0) :
a) Não efetuou a aplicação financeira dos recursos transferidos (peça 11, p. 5 e 7) ;
Valor do prejuízo pela não aplicação dos recursos: R$ 12,69, a partir de 31/12/2008; 
Programa Nacional de Alimentação Escolar - PNAE Fundamental - 2008 (conta 5498-4) : 
Extrato Bancário 
a) Pagou tarifas bancárias, em desacordo com os normativos do programa (peça 7, p. 5-6 e 8) ;
Valor impugnado: R$ 35,70 (R$ 17,85 em 15/07 e R$ 17,85 em 18/7/2008) 
Programa Nacional de Alimentação Escolar para Pré-Escola - PNAP - 2008 (conta 26046-0) :
a) Não aplicou os recursos do programa no mercado financeiro;
Valor do prejuízo pela não aplicação dos recursos: R$ 0,46 (peça 11, p. 10 e 12) 
3.1.1.1: Ausência de disponibilização de documentação comprovando a aplicação, na aquisição de gêneros alimentícios para o preparo da merenda escolar, dos recursos depositados na conta n° 5498-4, 10719-0 e 26046-0 da agência 1361-7 do Banco do Brasil, referentes ao PNAE, nos exercícios de 2007 a 2009.
Valores impugnados:
 (...) 
Exercício de 2008: R$ 62.670,40.'
8. 	 Em 28/8/2015, foi endereçado ao prefeito em exercício do município de Araçoiaba/PE, Sr. Joamy Alves de Oliveira, o Ofício 591/2015 - DAESP/COPRA/CGCAP/DIFIN/FNDE/MEC (peça 13, p. 3) , que, embora não apresente a respectiva AR, foi respondido em 14/10/2015 pela Procuradoria Municipal de Araçoiaba/PE, solicitando cópia do processo relativo ao PNAE/2008, relativo à gestão de 2005-2009 do Sr. Severino Alexandre Sobrinho, ex-Prefeito Municipal de Araçoiaba/PE nas gestões de 2005-2008 e 2009-2012.
9. 	 O Parecer 581/2015 - DAESP/COPRA/CGCAP/DIFIN/FNDE/MEC, de 12/8/2015 (peça 14) , concluiu pela aprovação parcial com ressalvas da prestação de contas dos recursos transferidos ao Município de Araçoiaba/PE no âmbito do PNAE/2008, enquanto elencou as mesmas impugnações contidas no Relatório de Demandas Especiais 00215.000117/2009-14, da SFC/CGU/PE em relação ao PNAE/2008 e comunicadas ao responsável pelo Ofício 349/2012 de 24/2/2012, pelo total de R$ 62.706,10, sendo as irregularidades:
	9.1.  Ausência de disponibilização de documentação comprovando a aplicação, na aquisição de gêneros alimentícios para o preparo da merenda escolar, dos recursos depositados na conta 5498-4, da agência 1361-7 do BB, referente ao programa: R$ 62.670,40;
	9.2.  Pagamento de tarifas bancárias, em desacordo com os normativos do programa: R$ 35,70.
10.  O mencionado Parecer 581/2015, explicitou que, a despeito de o Sr. Severino Alexandre Sobrinho ter sido diligenciado em 24/2/2012, enquanto era prefeito municipal de Araçoiaba/PE, por meio do Oficio 349/2012- DIAFI/COPRA/CGCAP/DIFIN/FNDE/MEC (peça 12) e instado a devolver o montante de R$ 62.670,40, acrescido de R$ 35,70 devido ao pagamento de tarifas bancárias, informa que não consta dos autos manifestação do então prefeito.
11. Em 13/2/2017, foi emitida a Informação 360/2017- DIREC/COTCE/CGCAP/DIFIN/FNDE (peça 15) , solicitando a reavaliação das impugnações expostas no Parecer 581/2015, face à ausência das irregularidades relativas à falta de aplicações financeiras no PNAE/Creche (conta 10719-0) , no valor de R$ 12,69, a partir de 31/12/2008, e no PNAE Pré-Escola, no valor de R$ 0,46 (conta 260460) .
12.  Em 28/4/2017, por meio de Despacho da Coordenação de Acompanhamento de Prestação de Contas de Programas Educacionais - COPRA, (peça 15, p. 3) , foi comunicado à Coordenação de Tomada de Contas Especial - COTCE, que:
'2.	Em que pese ter havido a cobrança de não aplicação dos recursos no Ofício n° 349/2012-DIAFI/COPRA/CGCAP/DIFIN/ FNDE, de 24/2/2012, constatamos por meio da análise dos extratos bancários que os recursos foram devidamente aplicados no mercado financeiro. Por esta razão, o Parecer n° 581/2015-DAESP/COPRA/CGCAP/DIFIN/FNDE/MEC, exarado em 12/8/2015 faz referência apenas às irregularidades mencionadas nos itens 2.2 e 2.4.
3. 	Desta forma, não há fato novo que motive a reanálise das contas.'
13. Em 7/7/2017, foi emitido o Relatório de TCE 331/2017-DIREC/COTCE/CGCAP/ DIFIN-FNDE/MEC (peça 19) , pelo qual é explicitada a impugnação do montante total do PNAE/2008 para o Município de Araçoiaba/PE pelo total histórico de R$ 62.706,10, nos seguintes termos e valores:
'Irregularidades na execução e na comprovação da execução dos recursos:
Ausência de disponibilização de documentação comprovando a aplicação na aquisição de gêneros alimentícios para o preparo da merenda escolar, conforme Relatório de Demandas Especiais 00215.000117/2009-14: R$ 62.670,40.
Despesas com tarifas bancárias: R$ 35,70 = R$ 17,85 em 15/7 e R$ 17,85 18/7/2008.'
13.1. Segundo o explicitado Relatório de TCE 331//2017, foi apontada a responsabilidade exclusiva do Sr. Severino Alexandre Sobrinho, CPF XXX.622.534-XX, pelo valor atualizado até 1º/1/2017 de R$ 105.614,80 (peça 18, p. 1-3) devido aos seguintes fatos:
	Origem do Débito
	Data da Ocorrência
	Valor Original (R$) 
	Conta Corrente

	Ausência de disponibilização de documentação comprovando a aplicação na aquisição de gêneros alimentícios para o preparo da merenda escolar, conforme Relatório de Demandas Especiais n° 00215.000117/2009-14.
	10/03/2008
	12.430,00
	5498-4: PNAE Fundamental

		05/09/2008
	11.800,00
	
		26/09/2008
	   3.100,00
	
		08/10/2008
	14.000,00
	
		05/11/2008
	16.900,00
	
		09/05/2008
	     420,00
	10719-0:PNAE Creche (PNAC) 

		20/06/2008
	     104,40
	
		17/04/2008
	   1.958,00
	26046-0: PNAE Pré-Escola (PNAP) 

		17/04/2008
	   1.958,00
	
	Despesas com tarifas bancárias
	15/07/2008
	17,85
	5498-4: PNAE Fundamental

		18/07/008
	17,85
	
	Total Histórico
	62.706,10
	
14.  Em 15/5/2017, foi registrado no Sistema de Gestão de Prestação de Contas do FNDE - SIGPC, o efeito suspensivo da inadimplência decorrente da impugnação de despesas relativas à prestação de contas dos recursos transferidos ao Município de Araçoiaba/PE no âmbito do PNAE/2008. Na ocasião, foi registrada Representação do atual gestor contra o ex-gestor junto ao Ministério Público (peça 25) . 
15. Em 22/5/2018, o Relatório de Auditoria 444/2018 do Ministério da Transparência e Controladoria-Geral da União concordou com as conclusões do tomador de contas (peça 20) .
16. Após serem emitidos o Certificado de Auditoria, o Parecer do Dirigente e o Pronunciamento Ministerial (peças 21, 22 e 23, respectivamente) , o processo foi remetido a este Tribunal de Contas da União. 
17.  Na instrução inicial (peça 28) , analisando-se os documentos nos autos, concluiu-se pela necessidade de realização de citação do responsável, Sr. Severino Alexandre Sobrinho, CPF XXX.622.534-XX, ex-Prefeito Municipal de Araçoiaba/PE, nas gestões de 2005-2008 e 2009-2012, para que apresentasse alegações de defesa quanto à não comprovação da boa e regular aplicação dos recursos recebidos no âmbito do Programa Nacional de Alimentação Escolar no exercício de 2008 - PNAE/2008, sendo a proposta feita nos seguintes termos:
'38.1	Realizar a CITAÇÃO do Sr. Severino Alexandre Sobrinho, CPF XXX.622.534-XX, ex-Prefeito Municipal de Araçoiaba/PE nas gestões de 2005-2008 e 2009-2012, com o fundamento nos arts. 10, § 1º, e 12, incisos I e II, da Lei 8.443/1992 c/c o art. 202, incisos I e II, do RI/TCU, para que, no prazo de quinze dias, apresente alegações de defesa e/ou recolha aos cofres do Fundo Nacional de Desenvolvimento da Educação - FNDE as quantias abaixo indicadas, atualizadas monetariamente a partir das respectivas datas até o efetivo recolhimento, abatendo-se na oportunidade a quantia eventualmente ressarcida, ressaltando-se que, caso venha a ser condenado, os valores dos débitos serão acrescidos de juros de mora, nos termos da legislação em vigor:
38.1.1	Irregularidade 1: Não comprovação da boa e regular aplicação dos recursos públicos federais transferidos no âmbito do Programa Nacional de Alimentação Escolar, no exercício de 2008 - PNAE/2008, processo 23034.005872/2009-19, diante da ausência de documentos comprobatórios das despesas abaixo elencadas e considerando-se os respectivos valores, datas de ocorrência e contas correntes da agência 1361-7 do Banco do Brasil, todas de titularidade da Prefeitura Municipal de Araçoiaba/PE, CNPJ 01.613.860/0001-63, e relativa ao PNAE: 
38.1.1.1.	Conduta 1: Deixar de prestar contas das despesas relativas à aquisição de gêneros alimentícios para o preparo da merenda escolar, bem como de transferências de saldo ocorridas devido à falta de apresentação da documentação comprobatória quanto às transações especificadas no quadro acima, pelos seus respectivos valores e contas correntes.
38.1.1.2.	Dispositivos violados 1: art. 37, caput, c/c art. 70, parágrafo único da Constituição Federal/1988, art. 93 do Decreto-lei 200/67; art. 66, do Decreto 93.872/1986, art. 116, § 5° da Lei 8.666/1993, art. 22, caput, da Instrução Normativa STN 1/1997, arts. 3º, caput, e 63, § 1º, inciso II, alínea h, da Portaria Interministerial/MPOG/MF/MCT/2008, art. 20, § 1º, da Resolução/CD/FNDE 32/2006 e art. 10º, inciso VI, da Resolução/CD/FNDE 38/2008.
38.1.2.	Irregularidade 2: Realização de pagamentos de tarifas bancárias decorrentes de devoluções de cheques na conta corrente 5498-4 da agência 1361-7 do Banco do Brasil, de titularidade da Prefeitura Municipal de Araçoiaba/PE, CNPJ 01.613.860/0001-63, e relativa ao PNAE Fundamental, pelos valores abaixo: 
38.1.2.1.	Conduta 2: Pagar tarifas bancárias decorrentes de devoluções de cheques com recursos do Programa Nacional de Alimentação Escolar, enquanto os recursos são destinados à aquisição exclusiva de gêneros alimentícios.
38.1.2.2.	Dispositivos violados 2: art. 8º, inciso VII, da Instrução Normativa da Secretaria do Tesouro Nacional 1 de 1997, art. 39, inciso VII, da Portaria Interministerial 127, de 29 de maio de 2008, art. 1º, caput, da Resolução/CD/FNDE 32, de 10/8/2006.'
18.	Em cumprimento ao Pronunciamento da Unidade (peça 30) , foi efetuada a citação do responsável, nos moldes adiante:
 Sr. Severino Alexandre Sobrinho (CPF XXX.622.534-XX) , ex-Prefeito Municipal de Araçoiaba/PE nas gestões de 2005-2008 e 2009-2012: promovida a citação do responsável, conforme delineado adiante:
	Ofício
	Data do ofício
	Data de Recebimento do Ofício
	Nome do Recebedor do Ofício
	Observação
	Fim do Prazo para defesa

	2261/2018-TCU/SECEX-TCE (peça 31) 
	9/10/2018
	30/1/2019 (vide AR de peça 32) 
	Severino Alexandre Sobrinho
	Ofício recebido no endereço do res-ponsável, conforme pesquisa de endere-ço no Sistema da Receita Federal (peça 34) 
	15/2/2019

19. Transcorrido o prazo regimental, o Sr. Severino Alexandre Sobrinho (CPF XXX.622.534-XX) , permaneceu silente, devendo ser considerado revel, nos termos do art. 12, § 3º, da Lei 8.443/1992.
EXAME TÉCNICO
Da validade das notificações
20. Preliminarmente, cumpre tecer breves considerações sobre a forma como são realizadas as comunicações processuais no TCU. A esse respeito, destacam-se o art. 179, do Regimento Interno do TCU (Resolução 155, de 4/12/2002) e o art. 4º, inciso III, § 1º, da Resolução TCU 170, de 30 de junho de 2004, in verbis:
'Art. 179. A citação, a audiência ou a notificação, bem como a comunicação de diligência, farse-ão:
I - mediante ciência da parte, efetivada por servidor designado, por meio eletrônico, fac-símile, telegrama ou qualquer outra forma, desde que fique confirmada inequivocamente a entrega da comunicação ao destinatário;
II - mediante carta registrada, com Aviso de Recebimento que comprove a entrega no endereço do destinatário;
III - por edital publicado no Diário Oficial da União, quando o seu destinatário não for localizado.
 (...) 
Art. 3º As comunicações serão dirigidas ao responsável, ou ao interessado, ou ao dirigente de órgão ou entidade, ou ao representante legal ou ao procurador constituído nos autos, com poderes expressos no mandato para esse fim, por meio de:
I - correio eletrônico, fac-símile ou telegrama;
II - servidor designado;
III - carta registrada, com Aviso de Recebimento;
IV - edital publicado no Diário Oficial da União, quando o seu destinatário não for localizado, nas hipóteses em que seja necessário o exercício de defesa'.
Art. 4º. Consideram-se entregues as comunicações:
I - efetivadas conforme disposto nos incisos I e II do artigo anterior, mediante confirmação da ciência do destinatário;
II - realizadas na forma prevista no inciso III do artigo anterior, com o retorno do Aviso de Recebimento, entregue comprovadamente no endereço do destinatário;
III - na data de publicação do edital no Diário Oficial da União, quando realizadas na forma prevista no inciso IV do artigo anterior.
§ 1º O endereço do destinatário deverá ser previamente confirmado mediante consulta aos sistemas disponíveis ao Tribunal ou a outros meios de informação, a qual deverá ser juntada ao respectivo processo.'
21. Bem se vê, portanto, que a validade da citação via postal não depende de que o Aviso de Recebimento seja assinado pelo próprio destinatário da comunicação, o que dispensa, no caso em tela, a entrega do AR em 'mãos próprias'. A exigência da norma é no sentido de o Tribunal verificar se a correspondência foi entregue no endereço correto, residindo aqui a necessidade de certeza inequívoca. 
22. Não é outra a orientação da jurisprudência do TCU, conforme se verifica dos julgados a seguir transcritos:
'São válidas as comunicações processuais entregues, mediante carta registrada, no endereço correto do responsável, não havendo necessidade de que o recebimento seja feito por ele próprio (Acórdão 3648/2013-TCU-Segunda Câmara, Relator Ministro JOSÉ JORGE) .
'É prescindível a entrega pessoal das comunicações pelo TCU, razão pela qual não há necessidade de que o Aviso de Recebimento seja assinado pelo próprio destinatário. Entregandose a correspondência no endereço correto do destinatário, presume-se o recebimento da citação. (Acórdão 1019/2008-TCU-Plenário, Relator Ministro BENJAMIN ZYMLER) .
'As comunicações do TCU, inclusive as citações, deverão ser realizadas mediante Aviso de Recebimento - AR, via Empresa Brasileira de Correios e Telégrafos, bastando para sua validade que se demonstre que a correspondência foi entregue no endereço correto.' (Acórdão 1526/2007-TCU-Plenário, Relator Ministro AROLDO CEDRAZ) .
23. A validade do critério de comunicação processual do TCU foi referendada pelo Supremo Tribunal Federal, nos termos do julgamento do MS-AgR 25.816/DF, por meio do qual se afirmou a desnecessidade da ciência pessoal do interessado, entendendo-se suficiente a comprovação da entrega do 'AR' no endereço do destinatário:
'EMENTA: AGRAVO REGIMENTAL. MANDADO DE SEGURANÇA. DESNECESSIDADE DE INTIMAÇÃO PESSOAL DAS DECISÕES DO TRIBUNAL DE CONTAS DA UNIÃO. ART. 179 DO REGIMENTO INTERNO DO TCU. INTIMAÇÃO DO ATO IMPUGNADO POR CARTA REGISTRADA, INICIADO O PRAZO DO ART. 18 DA LEI nº 1.533/51 DA DATA CONSTANTE DO AVISO DE RECEBIMENTO. DECADÊNCIA RECONHECIDA. AGRAVO IMPROVIDO.
O envio de carta registrada com Aviso de Recebimento está expressamente enumerado entre os meios de comunicação de que dispõe o Tribunal de Contas da União para proceder às suas intimações.
O inciso II do art. 179 do Regimento Interno do TCU é claro ao exigir apenas a comprovação da entrega no endereço do destinatário, bastando o Aviso de Recebimento simples.'
24. A citação do Sr. Severino Alexandre Sobrinho (CPF XXX.622.534-XX) , ex-Prefeito Municipal de Araçoiaba/PE nas gestões de 2005-2008 e 2009-2012, foi realizada por meio do Ofício 2261/2018-TCU/SECEX-TCE (peça 31) , com ciência em 30/1/2019, conforme Aviso de Recebimento inserido à peça 32, recebido pelo próprio destinatário. 
25. No caso concreto, a citação foi encaminhada ao endereço constante da base de dados CPF da Receita Federal (peça 34) , razão pela qual considera-se como correto o endereço para onde foi enviado o ofício.
26. Nos processos do TCU, a revelia não leva à presunção de que seriam verdadeiras todas as imputações levantadas contra os responsáveis, diferentemente do que ocorre no processo civil, em que a revelia do réu opera a presunção da verdade dos fatos narrados pelo autor. Dessa forma, a avaliação da responsabilidade do agente não pode prescindir da prova existente no processo ou para ele carreada. 
27. Ao não apresentar sua defesa, o responsável deixou de produzir prova da regular aplicação dos recursos sob sua responsabilidade, em afronta às normas que impõem aos gestores públicos a obrigação legal de, sempre que demandados pelos órgãos de controle, apresentar os documentos que demonstrem a correta utilização das verbas públicas, a exemplo do contido no art. 93 do Decreto-lei 200/67: 'Quem quer que utilize dinheiros públicos terá de justificar seu bom e regular emprego na conformidade das leis, regulamentos e normas emanadas das autoridades administrativas competentes.' 
28. Ainda que as alegações de defesa não tenham sido apresentadas, considerando o princípio da verdade real que rege esta Corte, procurou-se buscar, em manifestações dos responsáveis na fase interna desta Tomada de Contas Especial, se havia algum argumento que pudesse ser aproveitado a seu favor. 
29. No entanto, o responsável não se manifestou na fase interna, não havendo, assim, nenhum argumento que possa vir a ser analisado e posteriormente servir para afastar as irregularidades apontadas, conforme Relatório de Tomada de Contas Especial 331/2017-DIREC/COTCE/CGCAP/DIFIN/FNDE-MEC de peça 19.
CONCLUSÃO
30. Conforme se depreende do Exame Técnico, constatou-se a falta, por parte do Sr. Severino Alexandre Sobrinho, de comprovação da boa e regular aplicação dos recursos impugnados pelo tomador de contas no âmbito do PNAE/2008 para o Município de Araçoiaba/PE, decorrente da falta de documentação comprobatória da aplicação dos respectivos recursos na aquisição de gêneros alimentícios para o preparo da merenda escolar, bem como devido ao pagamento de tarifas bancárias relativas a devoluções de cheques, motivos pelos quais foi citado pela falta de comprovação das boas e regulares aplicações dos recursos causadores de débitos.
31. Diante da revelia do Sr. Severino Alexandre Sobrinho (CPF XXX.622.534-XX) , ex-Prefeito Municipal de Araçoiaba/PE nas gestões de 2005-2008 e 2009-2012, e inexistindo nos autos elementos que permitam concluir pela ocorrência de boa-fé ou de outros excludentes de culpabilidade em sua conduta, propõe-se que suas contas sejam julgadas irregulares e que o responsável seja condenado em débito.
32. Vale ressaltar que a jurisprudência pacífica nesta Corte é no sentido da imprescritibilidade das ações de ressarcimento ao erário (Súmula-TCU 282) . Dessa forma, identificado dano ao erário, deve-se instaurar e julgar o processo de Tomada de Contas Especial para responsabilizar seus agentes causadores, respeitando o direito ao contraditório e à ampla defesa, independentemente de quando ocorreram os atos impugnados.
33. Já a pretensão punitiva do TCU, conforme Acórdão 1441/2016-TCU-Plenário, que uniformizou a jurisprudência acerca dessa questão, subordina-se ao prazo geral de prescrição indicado no art. 205 do Código Civil, que é de 10 anos, contado da data de ocorrência da irregularidade sancionada, nos termos do art. 189 do Código Civil, sendo este prazo interrompido pelo ato que ordenar a citação, a audiência ou a oitiva do responsável. Conforme o mesmo acórdão, a ocorrência desta espécie de prescrição será aferida, independentemente de alegação da parte, em cada processo no qual haja intenção de aplicação das sanções previstas na Lei 8.443/1992.
34. Vale ressaltar que ocorreu a prescrição da pretensão punitiva do TCU, conforme Acórdão 1441/2016-TCU-Plenário, que uniformizou a jurisprudência acerca dessa questão, uma vez que os recursos foram recebidos entre 10/3/2008 e 5/11/2008 (peças 2, 7 e 24) , e a citação foi autorizada em 19/9/2018 (peça 30) e que o prazo geral de prescrição é aquele indicado no art. 205 do Código Civil, que é de 10 anos, não podendo, portanto, ser aplicada multa ao responsável, nos termos do art. 57 da Lei 8.443/1992."
3.	Com base na análise empreendida, a Secex/TCE propõe ao Tribunal (peças 34 a 36) : 
	3.1. considerar, para todos os efeitos, revel o Sr. Severino Alexandre Sobrinho, dando-se prosseguimento ao processo, conforme preceitua o art. 12, § 3º, da Lei 8.443/1992, c/c o art. 202, § 8º, do RI/TCU;
	3.2. julgar irregulares as contas do Sr. Severino Alexandre Sobrinho, com fundamento nos arts. 1º, inciso I, 16, inciso III, alíneas b e c, 19, caput, e 23, inciso III, da Lei 8.443/1992, condenando-o ao pagamento das importâncias a seguir especificadas e fixando-lhe o prazo de 15 dias, para que comprove, perante este Tribunal (art. 214, inciso III, alínea a, do RI/TCU) , o recolhimento das dívidas a favor do Fundo Nacional de Desenvolvimento da Educação, atualizadas monetariamente e acrescidas de juros de mora, calculados a partir das datas indicadas até a data do efetivo recolhimento, nos termos da legislação vigente:
	Data
	Valor (R$) 

	10/03/2008
	12.430,00

	17/04/2008
	1.958,00

	17/04/2008
	1.958,00

	09/05/2008
	    420,00

	20/06/2008
	    104,40

	15/07/2008
	     17,85

	18/07/2008
	     17,85

	05/09/2008
	11.800,00

	26/09/2008
	3.100,00

	08/10/2008
	14.000,00

	05/11/2008
	16.900,00

	3.3. autorizar, desde logo, a cobrança judicial das dívidas, nos termos do art. 28, inciso II, da Lei 8.443/1992, caso não atendida a notificação;
	3.4. autorizar, desde logo e caso solicitado futuramente pelo responsável, com fundamento no art. 26 da Lei 8.443/1992 c/c o art. 217 do RI/TCU, o parcelamento da dívida em até 36 (trinta e seis) vezes; 
	3.5. enviar cópia do Acórdão a ser prolatado à Procuradoria da República no Estado de Pernambuco, nos termos do § 3º do art. 16 da Lei 8.443/1992 c/c o § 7º do art. 209 do RI/TCU;
	3.6. encaminhar cópia do Acórdão que vier a ser proferido ao Fundo Nacional de Desenvolvimento da Educação, ao responsável e ao Assessor Especial de Controle Interno do Ministério da Educação, nos termos do §5º do art. 18 da Resolução-TCU 170/2004 e Memorando-Circular 58/2018-Segecex, para ciência, informando que a deliberação, acompanhada do Relatório e do Voto que a fundamentam, está disponível para a consulta no endereço www.tcu.gov.br/acordaos.
4.	O Ministério Público junto ao TCU, representado pelo Procurador Rodrigo Medeiros de Lima, manifestou-se, em essência, de acordo com o encaminhamento da Secex/TCE (peça 37) , efetuando, contudo, as seguintes ponderações:
"3. Entendemos necessário, todavia, discorrer sobre a data de referência das parcelas do dano. Como regra, a jurisprudência do TCU estipula a data do recebimento dos valores como sendo o dies a quo para imputação do dano, contagem do lapso prescricional para imposição de penalidades etc. A outro giro, quando se observam despesas efetuadas com os recursos malversados (ou, no presente caso, de destinação indemonstrada) , o entendimento do Colegiado propende para fixar a data daquele gasto como o momento do ilícito, iniciando-se ali o termo inicial para aplicação da correção monetária e incidência de juros.
4.	No caso em exame, houve saques e transferências a partir da conta específica do convênio. Em que pese tais transações não constituírem despesas stricto sensu, somos concordes em considerar a data de sua ocorrência como o instante de produção do dano, uma vez que não é possível correlacionar as saídas de recursos com os aportes do Pnae/Fundamental que as antecederam. Ilustrativamente, a 'transferência de saldo' de R$ 11.800,00, operada em 5/9/2008, poderia advir de parte dos R$ 12.430,00 recebidos em 7/4/2008, ou de igual parcela recebida em 8/5/2008, ou daquela percebida em 3/6/2008 - ou, ainda, de composição de parte daqueles valores, indistintamente.
5.	A questão importa sobremaneira no presente caso - já que, a prosperar o entendimento acima, conclui-se que o ius puniendi do Tribunal não se encontra prescrito relativamente às três parcelas mais recentes do dano (26/9/2008, 8/10/2008 e 5/11/2008) - de modo que o Parquet adicionalmente opina pela imposição de multa fundamentada no art. 57 da Lei 8.443/1992, em magnitude proporcional àquelas três parcelas, ao responsável Severino Alexandre Sobrinho. Ademais, no tocante ao quantum debeatur, sugerimos a correção material dos valores inseridos nas duas últimas linhas da tabela constante do parágrafo 35.2 da instrução técnica (peça 34, p. 10) , uma vez que as tarifas bancárias, cobradas em razão da devolução de cheques, montaram a R$ 17,50, cada, de acordo com os lançamentos evidenciados nos extratos bancários (peça 7, p. 5 e 6) ."
 	É o Relatório.

não há.

Procurador Rodrigo Medeiros de Lima.

TOMADA DE CONTAS ESPECIAL. PROGRAMA NACIONAL DE ALIMENTAÇÃO ESCOLAR - PNAE. TRANSFERÊNCIAS DA CONTA ESPECÍFICA DO PROGRAMA. NÃO ADERÊNCIA À LEGISLAÇÃO QUE REGE A MATÉRIA (RESOLUÇÃO/FNDE 32/2006). CITAÇÃO. REVELIA. ÔNUS DO GESTOR PÚBLICO DE COMPROVAR A REGULARIDADE DA APLICAÇÃO DOS RECURSOS PÚBLICOS. CONTAS IRREGULARES, COM DÉBITO. PRESCRIÇÃO DA PRETENSÃO SANCIONATÓRIA INCIDENTE APENAS SOBRE ALGUMAS PARCELAS DO DÉBITO. MULTA PROPORCIONAL AO DANO REFERENTE ÀS PARCELAS DO DÉBITO NÃO COLHIDAS PELA PRESCRIÇÃO DA PENA. O saque de recursos da conta específica do Pnae deve ser realizado, exclusivamente, mediante cheque nominativo ao credor ou ordem bancária, transferência eletrônica disponível ou outra modalidade de saque autorizada pelo Banco Central do Brasil em que fique identificada sua destinação e credor, conforme disposições regulamentares da matéria.

TOMADA DE CONTAS ESPECIAL (TCE)

Secretaria de Controle Externo de Tomada de Contas Especial - Secex/TCE.

Trago à apreciação deste Colegiado a Tomada de Contas Especial instaurada pelo Fundo Nacional de Desenvolvimento da Educação - FNDE, em nome do Sr. Severino Alexandre Sobrinho, Prefeito de Araçoiaba/PE, nas gestões de 2005 a 2008 e de 2009 a 2012, em razão de impugnação parcial  das  despesas  realizadas  com  recursos públicos repassados, no exercício de 2008, ao referido ente federado, no âmbito do Programa Nacional de Alimentação Escolar - PNAE, o qual tem por objeto a aquisição exclusiva de gêneros alimentícios, em caráter complementar, para atendimento dos alunos matriculados em creches, pré-escolas e escolas do ensino fundamental da rede municipal.
2.	A Secex/TCE promoveu a citação do responsável a fim de que recolhesse o valor original do débito apurado, com os acréscimos legais, e/ou apresentasse alegações de defesa sobre a falta de comprovação das despesas incorridas nos valores totais de R$ 58.230,00 (Conta Corrente 5498-4: PNAE Fundamental) , de R$ 524,40 (Conta Corrente 10719-0: PNAE Creche - PNAC) e de R$ 3.916,00 (Conta Corrente 26046-0: PNAE Pré-Escola - PNAP) .
 3.	Apesar de devidamente citado, o gestor não encaminhou sua defesa ao TCU nem recolheu o valor do débito, situação que caracteriza a sua revelia e autoriza o prosseguimento do feito, a teor da disposição do art. 12, § 3º, da Lei 8.443/1992.
4.	No mérito, os pareceres da unidade instrutiva e do Ministério Público/TCU são pela irregularidade das contas do Sr. Severino Alexandre Sobrinho, com a condenação ao pagamento de débito. 
5.	Contudo, há posicionamento divergente quanto à aplicação da multa proporcional ao dano, pois o Parquet discorda da posição da Secex/TCE de ocorrência de prescrição para todas as parcelas de débito, por considerar que as datas de ocorrência dessas parcelas devem ser aquelas em que foram efetivados os saques e as transferências na conta específica do convênio, sem os correspondentes documentos que comprovassem a correlação entre essas retiradas de recursos e a realização de despesas relacionadas ao PNAE.
6.	Nesse sentido, para três parcelas (R$ 3.100,00, R$ 14.000,00 e R$ 16.900,00) considerando como marco temporal inicial as datas dessas retiradas de dinheiro da conta específica, respectivamente, 26/9/2008, 8/10/2008 e 05/11/2008, não teria ocorrido a prescrição no tocante a esses três débitos.
7.	Manifesto minha anuência às ponderações do representante do Ministério Público junto ao TCU, adotando-as como razões de decidir, pelos motivos que passo a expor.
8.	Consoante consta do Relatório precedente, os pareceres da SecexTCE e do Ministério Público junto a este Tribunal são unânimes na proposta de encaminhamento pela irregularidade das contas do responsável, com a sua condenação ao pagamento do débito quantificado.
9.	De fato não há documentação nos autos que comprove a correlação entre as despesas questionadas e a aquisição exclusiva de gêneros alimentícios, sendo que a principal prática apontada nestes autos - realização de transferência de saldo e débitos autorizados na conta específica do Programa - não encontra respaldo na legislação pertinente, qual seja o art. 19, incisos V e XII, da Resolução/FNDE 32/2006, que assim dispõe:
"Art. 19. A transferência dos recursos financeiros do orçamento do FNDE para execução do PNAE, em caráter suplementar aos aportados pelas Entidades Executoras, será feita automaticamente, sem necessidade de convênio, ajuste, acordo, contrato ou instrumento congênere, nos termos do disposto na Medida Provisória nº 2.178-36, de 24 de agosto de 2001, de forma a garantir, no mínimo, uma refeição diária ao público-alvo do programa e sua operacionalização processar-se-á da seguinte forma:
 (...) 
V - os recursos financeiros de que trata o inciso anterior serão creditados, mantidos e geridos em contas  correntes  específicas,  a  serem  abertas  pelo  FNDE,  em  agência e banco indicados pela 
Entidade Executora, dentre aqueles que mantém parceria com FNDE, conforme relação divulgada na Internet, no endereço www.fnde.gov.br;
 (...) 
XII - os saques de recursos da conta específica somente serão permitidos para a aquisição de gêneros alimentícios para o Programa, transferência às creches, pré-escolas e escolas do ensino fundamental, entidades filantrópicas e entidades mantidas pela União, na forma dos artigos 8º, 9º, 10 e 11 desta Resolução, ou para aplicação financeira, devendo sua movimentação realizar-se, exclusivamente, mediante cheque nominativo ao credor ou ordem bancária, transferência eletrônica disponível ou outra modalidade de saque autorizada pelo Banco Central do Brasil em que fique identificada sua destinação e, no caso de pagamento, o credor." (grifos acrescidos) 
10.	Cumpre destacar que os saques em espécie na conta corrente específica impedem a comprovação de nexo causal entre os recursos transferidos e as despesas realizadas. Essa matéria é assentada nesta Casa de Contas, consoante os excertos colhidos da ferramenta de pesquisa "Jurisprudência Selecionada" disponível no sítio do TCU  (https://contas.tcu.gov.br/ pesquisaJurispru-dencia/#/pesquisa/jurisprudencia-selecionada) , verbis:
"A movimentação dos recursos em conta corrente específica, com transferências nominalmente identificadas, são requisitos essenciais à comprovação do nexo de causalidade da execução financeira do convênio. O saque em espécie dos recursos da conta específica do ajuste enseja débito, face à impossibilidade do estabelecimento do nexo de causalidade entre o dispêndio e a despesa efetuada." 
 (Acórdão 2.464/2013 - Plenário. Ministra-Relatora Ana Arraes) .
"O saque de recursos da conta específica do Pnae deve ser realizado, exclusivamente, mediante cheque nominativo ao credor ou ordem bancária, transferência eletrônica ou outra modalidade de saque autorizada pelo Banco Central do Brasil em que fique identificada sua destinação e credor, conforme disposições regulamentares da matéria."      (Acórdão 6271/2016-TCU-Segunda Câmara. Minha Relatoria) .
"O saque em espécie da totalidade dos recursos da conta específica do convênio enseja débito, face à inexistência do correspondente e necessário nexo causal entre o desembolso e a despesa efetuada." 
 (Acórdão 10581/2017-TCU-Primeira Câmara. Ministro-Relator Augusto Sherman) .
11.	Assim, considerando as ocorrências descritas e a ausência de defesa que possa descaracterizá-las, acolho as propostas unânimes exaradas neste feito no sentido de julgar irregulares estas contas, com a condenação do ex-Prefeito, Sr. Severino Alexandre Sobrinho, ao débito quantificado.
12.	Por certo, a gravidade da irregularidade constatada enseja a aplicação ao Sr. Severino Alexandre Sobrinho da multa prevista no art. 57 da Lei 8.443/1992.
13.	Por fim, nos termos do Acórdão 1441/2016-TCU-Plenário (relator Min. Benjamim Zymler e redator Min. Walton Alencar Rodrigues) , registro a inocorrência da prescrição da pretensão punitiva somente para as parcelas de R$ 3.100,00, R$ 14.000,00 e R$ 16.900,00, tendo em vista que especificamente nessas situações não transcorreram mais de dez anos entre as datas em que foram retirados os recursos federais da conta corrente (respectivamente 26/09/2008, 08/10/2008 e  05/11/2008) e o ato ordinatório da citação do titular da unidade técnica (19/09/2018, peça 30) . Assim, pode o Tribunal aplicar a multa do art. 57 da Lei 8.443/1992 ao ex-gestor relativamente às parcelas não colhidas pela referida prescrição. Para as demais parcelas, houve prescrição da pretensão punitiva do TCU. 
14.	Ressalto, ainda, a necessidade de correção na relação dos débitos apurados nestes autos dos valores gastos indevidamente com tarifas bancárias cobradas em razão da devolução de cheques, que consoante corretamente apontado pelo Parquet, foram duas parcelas, no valor de R$ 17,50 cada uma, nas datas de 15 e 18 de julho de 2008, consoante lançamentos evidenciados nos extratos bancários (peça 7, pp. 5 e 6) e não dois pagamentos de R$ 17,85 cada, como apontado pela unidade técnica em sua instrução (peça 34) . 
	Ante o exposto, voto por que seja adotada a deliberação que ora submeto a este Colegiado.
	T.C.U., Sala das Sessões, em 19 de novembro de 2019.  
MARCOS BEMQUERER COSTA
Relator